最高法院刑事判決　　　　　　一○○年度台上字第三二六二號
上　訴　人　彭語群
選任辯護人　林志忠律師
上　訴　人　陳宗賢
　　　　　　洪明偉
上 列二 人
共　　　同
選任辯護人　盧兆民律師
上　訴　人　張啟祐　男民國○○年○月○○日生
　　　　　　　　　　身分證統一編號：Ｚ000000000
　　　　　　　　　　住台中市○○區○○路79號
上列上訴人等因殺人未遂等罪案件，不服台灣高等法院台中分院
中華民國九十八年十一月十八日第二審判決（九十八年度上訴字
第一三四０號，起訴案號：台灣台中地方法院檢察署九十七年度
偵字第一九三００號），提起上訴，本院判決如下：
    主  文
上訴駁回。   
    理  由
按刑事訴訟法第三百七十七條規定，上訴於第三審法院，非以判
決違背法令為理由，不得為之。是提起第三審上訴，應以原判決
違背法令為理由，係屬法定要件。如果上訴理由書狀並未依據卷
內訴訟資料，具體指摘原判決不適用何種法則或如何適用不當，
或所指摘原判決違法情事，顯與法律規定得為第三審上訴理由之
違法情形，不相適合時，均應認其上訴為違背法律上之程式，予
以駁回。本件原判決綜合全部卷證資料，認上訴人彭語群、陳宗
賢、洪明偉、張啟祐有其事實欄所載之犯行，已詳所憑之證據
與認定之理由。就上訴人等四人否認犯罪之所辯，認不足採信，
於理由內予以指駁、說明甚詳。因而撤銷第一審關於彭語群傷害
人之身體之科刑判決（槍擊少年吳○○部分）與不受理判決（槍
擊少年鄭○○、陳偉宏、洪子軒部分），及陳宗賢、洪明偉、張
啟祐共同未經許可，持有可發射子彈具有殺傷力之改造手槍之科
刑判決，改判依想像競合犯關係從一重論處彭語群、張啟祐共同
殺人，未遂罪刑（均處有期徒刑），及依想像競合犯關係從一重
論處陳宗賢、洪明偉成年人共同對少年殺人，未遂罪刑（均處有
期徒刑），並維持第一審論處彭語群共同未經許可持有可發射子
彈具有殺傷力之改造手槍、共同未經許可持有空氣槍罪刑之判決
，駁回彭語群此部分在第二審之上訴。
彭語群上訴意旨略稱：(一)、彭語群之槍枝來源、彭語群與其他共
同被告如何形成殺人及持有具殺傷力槍枝之犯意聯絡等，原判決
均未明認定事實所憑之證據與理由，對彭語群抗辯不知道洪健
翔會開槍等語，及陳宗賢、洪明偉、張啟祐等有利之證言，未說
明不予採納之理由，有理由不備之違法。(二)、本件係洪健翔突然
看到被害人等，自行決定開槍，如彭語群與洪健翔有殺人犯意聯
絡，豈會捨殺傷力較強之改造手槍不用，而使用殺傷力較弱之空
氣槍？彭語群於警詢承認持有槍枝等語，係替洪健翔頂罪，原審
未詳究此警詢自白是否與事實相符，即為有罪認定，有適用法則
不當之違失云云。陳宗賢、洪明偉共同上訴意旨略以：原判決理
由記載彭語群糾眾欲「教訓」鄭○○以洩憤等語，似指基於傷害
之犯意，卻又認定陳宗賢、洪明偉有殺人之不確定故意，已有矛
盾，且陳宗賢、洪明偉不認識彭語群，彭語群與鄭○○間又無深
仇大恨，當無殺人犯意，該空氣槍射擊動能非鉅，一般人皆知不
至於致人於死，原判決就此等有利之證據，未說明不能採信之理
由，未明洪明偉如何目擊彭語群把玩改造手槍之依據，未詳述
陳宗賢看見尚未接上槍管之空氣槍，如何知悉必具殺傷力之理由
，遽認陳宗賢、洪明偉有共同故意殺人及違反槍砲彈藥刀械管制
條例之犯意，均非適法云云。張啟祐上訴意旨略謂：(一)、張啟祐
與被害人等全不認識，亦無恩怨，自始不知彭語群、洪健翔之內
心真意與分工手段，豈會有共同殺人犯意；該槍並未移轉給張啟
祐持有而置於實力支配之下，何能謂張啟祐共同持有；洪健翔突
然開槍，已逾越共同犯意，不能令張啟祐負共犯之責；張啟祐辯
稱當日係欲前往唱歌等詞，原審未命證人鄭志緯詳為說明，未就
張啟祐與陳宗賢、洪明偉、彭語群有無犯意聯絡一節，詳加詢問
或命其對質，均屬違法。(二)、張啟祐一再請求適用刑法第五十七
條、第五十九條規定減輕其刑及宣告緩刑，原審未予置理，亦有
疏漏云云。惟查：(一)、犯罪事實之認定，證據之取捨及其證明力
如何，乃事實審法院自由判斷之職權，如其取捨不違背經驗法則
與論理法則，即不得指為違法，而據為上訴第三審之理由。原判
決依憑上訴人等四人之部分自白，證人鄭○○、吳○○（均十二
歲以上未滿十八歲，姓名年籍詳卷）、陳偉宏、洪子軒、陳宗賢
、洪明偉之證言，扣押物品目錄表、刑案現場測繪圖、現場照片
、內政部警政署刑事警察局鑑定書、診斷證明書、外科照片、槍
枝照片，暨扣案改造手槍、空氣長槍等證據資料，資以認定、
彭語群於民國九十七年一月初某日，以新台幣（下同）三萬元價
格向某人購買仿WALTHER廠製造PPK/S型半自動手槍，換裝土造金
屬槍管成具殺傷力改造手槍一支，藏在台中市○○區○○路九十
六號住處內。、彭語群於九十七年一月中旬，以近二萬元價格
購買以高壓鋼瓶氣體為發射動力，經填裝適用金屬彈丸發射即具
有殺傷力之空氣長槍一支，放在上址住處內。、彭語群與鄭○
○於九十七年六月二十六日十八時許，因交友之事發生肢體衝突
，心有不甘，即回家取出上揭改造手槍與空氣長槍，邀張啟祐、
洪健翔（通緝中）會商，洪健翔再請朋友洪明偉、陳宗賢到場助
勢幫忙。彼等五人會合後，陳宗賢、洪明偉、張啟祐、洪健翔目
睹彭語群手持此二支槍，皆預見以此等槍枝射擊人體，可能發生
死亡結果，仍共同基於殺人之不確定故意及未經許可持有具殺傷
力槍枝之犯意聯絡，由彭語群將二槍放入車內，由陳宗賢駕駛該
車載洪明偉、張啟祐、洪健翔，彭語群另駕一車尾隨在後，一路
尋找鄭○○，旋於大甲區○○路一六一號附近發現鄭○○與陳偉
宏、洪子軒、吳○○在一起聊天，陳宗賢即趨車向前，放慢車速
，由洪健翔持裝有金屬彈丸之空氣長槍自後座向外掃射，致鄭○
○受有右上背挫傷及擊傷，陳偉宏受有挫傷併左上臂表淺性傷口
，吳○○受有疑左胸部前下壁挫傷併4〤2公分表淺性傷口和瘀腫
，洪子軒受有左腹部槍傷致胃穿孔、肝臟裂傷、異物留置小腸等
傷害，經人送醫急救，始未死亡等情，已說明本於調查所得心證
，分別定其取捨而為事實判斷之理由。並就確認之事實，說明此
二槍係彭語群所買並持有多時後，因與鄭○○偶發衝突，始回家
取出前往尋仇，彭語群辯稱其警詢自白係替洪健翔頂罪等語，如
何不足採信，該空氣長槍如填裝金屬彈丸發射，即具有殺傷力，
以之對人群身體掃射，會發生死亡結果，上訴人等仍攜帶該槍，
推由洪健翔持槍掃射鄭○○等人，彼等與洪健翔就殺人及持有該
槍均有共同犯意聯絡，並分擔部分犯行，皆應同負其責，俱為正
犯之論據。所為論斷，核無違背客觀存在之經驗法則與論理法則
，自屬原審採證、認事之適法職權行使，不容任意指摘為違法，
亦無上訴意旨所指之違法情形。(二)、依原判決事實、理由之記載
觀之，皆係認定上訴人等基於殺人之不確定故意，以裝有金屬彈
丸之空氣長槍掃射鄭○○等人，陳宗賢、洪明偉上訴意旨謂有傷
害或殺人犯意之矛盾，係徒憑自己之說詞，顯非依據卷內訴訟資
料指摘。(三)、證人鄭志緯、彭語群已於原審或第一審作證，受張
啟祐及其選任辯護人詰問，並經法官補充訊問，張啟祐且與彭語
群對質完畢，有審判筆錄在卷可稽（見原審卷第一二七至一三三
頁、一審卷第八十三至九十一頁）。卷查張啟祐並未聲請傳喚證
人陳宗賢、洪明偉，且第一審及原審法院訊問張啟祐有無其他證
據要調查時，張啟祐與其辯護人皆曰無，亦有審判筆錄可佐（見
原審卷第一三三頁背面、一三五頁背面，第一審卷第一七七頁）
。張啟祐指摘原審未予調查，尚非合法之第三審上訴理由。(四)、
量刑之輕重，屬事實審之職權，原判決以上訴人等四人之責任為
基礎，說明審酌刑法第五十七條所列各款事項而為刑之量定，並
未逾越法定刑度或濫用其權限，即無違法。又刑法第五十九條減
輕其刑之規定，必須犯罪另有其特殊之原因與環境等，在客觀上
足以引起一般同情，認為即予宣告法定最低刑期，猶嫌過重者，
始有其適用。此屬事實審法院得依職權審認、裁量之事項，原審
未認張啟祐之犯行，客觀上有何足以引起一般同情之可堪憫恕情
形，乃說明未適用該規定酌減其刑之理由，不生違背法令之問題
。張啟祐係受有期徒刑五年四月之宣告，不符受緩刑宣告之要件
，原審未宣告張啟祐緩刑，並無違法情事。上訴人等四人其餘上
訴意旨，就屬原審採證、認事職權之適法行使及原判決已說明事
項，徒憑己見，任意指摘為違法，且仍為單純事實之爭執，均非
適法之第三審上訴理由。應認本件上訴違背法律上之程式，予以
駁回。
據上論結，應依刑事訴訟法第三百九十五條前段，判決如主文。
中    華    民    國  一○○  年    六    月   十六   日
                      最高法院刑事第十一庭
                          審判長法官  賴  忠  星  
                                法官  呂  丹  玉  
                                法官  吳      燦  
                                法官  蔡  名  曜  
                                法官  葉  麗  霞  
本件正本證明與原本無異
                                      書  記  官  
中    華    民    國  一○○  年    六    月   二十   日
                                                      Q